【裁判字號】    98,訴,633
【裁判日期】    981103
【裁判案由】    殺人未遂
【裁判全文】
臺灣屏東地方法院刑事判決               98年度訴字第633號
公  訴  人  臺灣屏東地方法院檢察署檢察官
被      告  乙○○
                    現在臺灣屏東看守所羈押中
指定辯護人  本院公設辯護人  丁○○
上列被告因殺人未遂案件，經檢察官提起公訴（97年度偵緝字第
369 號），本院判決如下：
    主  文
乙○○傷害人之身體，處有期徒刑捌月。
    事  實
一、乙○○因認其雇主甲○○平日待其不佳而心生不滿，竟基於
    傷害人身體之犯意，於民國97年4 月8 日凌晨1 時30分許，
    以頭巾蒙住臉孔，持刀（未扣案）進入甲○○所居住位於屏
    東縣佳冬鄉○○村○○路25巷16號之住處房間（侵入住宅部
    分未據告訴），趁甲○○熟睡之際，先持刀柄敲擊甲○○之
    額頭，甲○○驚醒後即與乙○○拉扯及扭打，乙○○乃持刀
    向甲○○揮舞，致甲○○受有前額撕裂傷6 ×1 ×1 公分、
    左鎖骨撕裂傷4 ×1 ×1 公分、左手腕撕裂傷2 ×1 ×1 公
    分、左手中指撕裂傷1.5 ×0.5 ×0.5 公分、左手無名指撕
    裂傷1 ×0.5 ×0.5 公分、右肩撕裂傷15×8 ×5 公分併韌
    帶斷裂、右胸撕裂傷8 ×3 ×10公分、右手腕撕裂傷4 ×1
    ×1 公分及1 ×0.5 ×0.5 公分之傷害，乙○○後因頭巾遭
    甲○○扯落而逃逸，嗣甲○○經送醫後報警循線查獲。
二、案經甲○○訴由屏東縣政府警察局枋寮分局報請臺灣屏東地
    方法院檢察署檢察官偵查起訴。
    理  由
一、按被告以外之人於偵查中向檢察官所為之陳述，除顯有不可
    信之情況外，得為證據，刑事訴訟法第159 條之1 第2 項定
    有明文，本件證人甲○○、丙○○於偵查中經具結向檢察官
    所為之陳述，雖屬傳聞證據，惟現階段刑事訴訟法規定，檢
    察官代表國家偵查犯罪、實施公訴，依法有訊問被告、證人
    及鑑定人之權，實務運作時，檢察官於偵查中向被告以外之
    人所取得之陳述，原則上均能遵守法律規定，不致違法取供
    ，其可信度極高，且被告乙○○、辯護人並未提出有何顯不
    可信之情形，是各該證人偵查中經具結之證言，自得為證據
    。又證人甲○○於司法警察調查時之陳述，其性質對被告而
    言屬傳聞證據，且查無符合刑事訴訟法第159 條之1 至之4
    之情形，而辯護人於準備程序中陳明不同意上開陳述作為認
    定被告犯罪之證據，是證人甲○○於司法警察調查時之陳述
    不得作為證據。次按傳聞法則之重要理論依據，在於傳聞證
    據未經當事人之反對詰問予以核實，乃予排斥，惟若當事人
    已放棄對原供述人之反對詰問權，於法院審判時表明同意該
    等傳聞證據可作為證據，基於證據資料愈豐富，愈有助於真
    實發現之理念，並貫徹刑事訴訟法修法加重當事人進行主義
    之精神，確認當事人對於證據能力有處分權之制度，傳聞證
    據經當事人同意作為證據，法院認為適當者，亦得為證據。
    本件檢察官、被告、辯護人已表示對於除上所述之其餘全案
    卷證所存證據（含供述及非供述證據）均同意有證據能力，
    本院復斟酌該等證據並非非法取得，亦無證明力明顯過低之
    情形，以之作為證據，應屬適當，是依刑法訴訟法第159 條
    之5 第1 項規定，應認該等證據均得採為證據。
二、上揭被告乙○○持刀傷害告訴人甲○○之事實，業據被告坦
    承不諱，核與證人即告訴人甲○○於偵查中、本院審理時所
    證案發過程；及證人丙○○於警詢時、偵查中所證甲○○受
    傷之情均相符，復有照片2 幀、安泰醫療社團法人安泰醫院
    診斷證明書、該院98年5 月1 日九八東安醫字第0217號函附
    之病歷附卷可稽，足認被告自白與事實相符，應堪採信，事
    證明確，被告傷害犯行堪以認定。
三、公訴意旨雖認被告乙○○係基於殺人之犯意而持刀砍殺告訴
    人甲○○，因認被告涉犯刑法第271 條第2 項、第1 項之殺
    人未遂罪云云，惟訊之被告堅詞否認有殺人之犯意及犯行，
    辯稱：伊是因為甲○○對其不好，一時衝動才持刀傷害甲○
    ○，伊沒有要殺死甲○○之意思等語。經查：
  (一)按刑法上殺人罪之成立，須行為人主觀上具有殺人之故意。
    所謂殺人之故意，指戕害他人生命之惡意而言；此項犯意之
    形成，通常有其原因、目的或動機；又殺人未遂與傷害之區
    別，本視加害人有無殺意為斷，被害人受傷之程度，被害人
    受傷處所是否為致命部位，及傷痕多寡，輕重如何，僅足供
    認定有無殺意之參考，究不能據為區別殺人未遂與傷害之絕
    對標準，故不能僅因被害人受傷之位置係屬人體要害，即認
    定加害人自始即有殺害被害人之犯意（最高法院89年度台上
    字第1051號、94年度台上字第6857號判決意旨參照）。
  (二)證人甲○○於本院審理時結證稱：當天晚上伊在睡覺，伊感
    覺有人砍伊，伊就起來看到一個蒙面人殺伊，伊就抵抗，伊
    就從房間和對方拉扯到客廳，對方當時第一刀砍伊額頭，對
    方拿刀子砍伊，對方一直砍伊，伊就跑到客廳，對方就追出
    來，後來伊抓到他蒙在臉上的布，伊失血過多就蹲下，他看
    到伊蹲下就離開，對方追殺伊的時候都沒有出聲，對方腳走
    路不方便，伊對被告很好，伊和被告沒有冤仇，本案發生之
    前，伊和被告都沒有因為工作或其他原因發生不愉快的事情
    ，伊猜敲伊額頭的是刀柄，當時伊有推對方，但是對方倒在
    哪裡伊不知道，後來伊流血過多就蹲下，對方拿刀子向伊左
    右兩邊揮舞，伊手部、背部及胸部傷勢都是刀子砍傷，伊不
    知道被告如何刺伊，他和伊面對面就一直拿刀揮砍伊，伊沒
    有辦法閃躲，但是有出手阻擋，伊手部傷勢就是因為要擋刀
    子造成的等語（見本院卷第82~84 頁），核與被告所辯：伊
    第一下用刀柄打甲○○額頭，之後甲○○醒來和伊拉扯，伊
    就拿刀子揮舞等語相符。依證人甲○○所述，被告與其無冤
    仇、並無任何不愉快的事情發生，被告行兇時未口出取其性
    命之言語，則被告是否有殺害甲○○之動機，顯有可疑，又
    被告行兇之初係持刀柄敲擊甲○○之額頭，致其前額受有撕
    裂傷，況甲○○其餘所受之傷勢大多位於雙手，且均屬撕裂
    傷而非穿刺傷等情，亦據被告、甲○○陳明在卷，並有診斷
    證明書可憑，衡諸常情，若被告真有殺意，其大可趁甲○○
    熟睡之際持刀刺殺其致命部位，或於與甲○○扭打之際持刀
    突刺甲○○，較易達成目的，惟被告並未如此，則其所辯尚
    非無據，是以被告行兇前與甲○○並無深仇大恨、被告行兇
    之初係持刀柄敲擊甲○○之額頭，及甲○○所受傷勢大多位
    於雙手，且均屬撕裂傷等其衡之，難以認定被告意欲置甲○
    ○於死，公訴意旨認被告有殺人之犯意云云，容有誤會，尚
    難遽採。至甲○○受傷送醫時雖呈低血壓休克而有生命危險
    ，有安泰醫院上開函可憑，惟按殺人未遂罪之成立，以有戕
    害他人生命之故意，著手於刺殺之實行而未發生死亡之結果
    為要件，故行為人是否具有殺人之故意，加害時所用器具，
    被害人受傷多寡以及受傷部位是否為致命之處，有時雖可藉
    為認定有無殺意之心證，但究不能據為絕對之標準，尚須就
    行為人主觀犯罪認識與客觀犯罪事實，參酌社會上一般經驗
    法則論理為斷（最高法院84年度台上字第403 號判決意旨參
    照），而被告主觀上並無殺害甲○○之故意，已如上述，甲
    ○○所受傷勢均係被告傷害犯行所致，自無從僅以甲○○受
    傷非輕即認被告係基於殺人犯意為本件犯行，併此敘明。
四、核被告乙○○所為，係犯刑法第277 條第1 項之傷害罪。公
    訴意旨認被告係犯刑法第271 條第2 項、第1 項之殺人未遂
    罪云云，容有未洽，惟起訴之基本事實相同，起訴法條應予
    變更。爰審酌被告雖坦承傷害犯行，惟其僅因細故即持刀傷
    害告訴人甲○○，犯案後復逃逸無蹤，迄今尚未賠償告訴人
    之損害，且告訴人所受之傷害程度非輕，及被告犯罪之目的
    、手段等一切情狀，量處如主文所示之刑，以資懲儆。至被
    告為本件傷害犯行所用之刀械1 把，無證據證明係違禁物，
    且未扣案，為免將來執行之困難，爰不予宣告沒收。
據上論斷，應依刑事訴訟法第299 條第1 項前段、第300 條，刑
法第277 條第1 項、刑法施行法第1 條之1 ，判決如主文。
本案經檢察官任亭到庭執行職務。
中    華    民    國    98    年    11    月    3     日
                  刑事第五庭    審判長法  官  石家禎
                                      法  官  程士傑
                                      法  官  林家聖
以上正本證明與原本無異。
如不服本判決應於收受判決後10日內向本院提出上訴書狀，並應
敘述具體理由；其未敘述上訴理由者，應於上訴期間屆滿後20日
內向本院補提理由書（均須按他造當事人之人數附繕本）「切勿
逕送上級法院」。
中    華    民    國    98    年    11    月    3     日
                                      書記官  陳蓉柔
附錄本案論罪科刑法條：
中華民國刑法第277條第1項
傷害人之身體或健康者，處3 年以下有期徒刑、拘役或1 千元以
下罰金。


司法院資訊處製作；財團法人民間司法改革基金會備份。
